【裁判字號】    98,重抗,8
【裁判日期】    980216
【裁判案由】    給付借款強制執行
【裁判全文】
臺灣高等法院臺南分院民事裁定  98年度重抗字第8號
抗  告  人  杜拜資產管理股份有限公司
法定代理人  甲○○
上列抗告人因與相對人葉明煌、丁○○、乙○○、丙○○○○○
○○等人間給付借款強制執行事件，抗告人對於中華民國九十七
年十二月九日臺灣臺南地方法院所為裁定（九十七年度執字第九
一五五八號）提起抗告，本院裁定如下：
    主  文
抗告駁回。
抗告程序費用新台幣壹仟元由抗告人負擔。
    理  由
一、抗告意旨略以：(一)債權讓與僅須讓與人與受讓人間之合意即
    生效，並不須債務人之承諾為必要，即令未依民法第二百九
    十七條第一項規定，通知債務人，亦不妨害受讓人與讓與人
    間之債權讓與之效力。讓與通知僅觀念通知，於受讓人對債
    務人聲請強制執行時，已兼具通知效力。無須先對債務人為
    債權讓與之通知，且通知之方式並未限定，原裁定強命抗告
    人於聲請執行前應先通知債務人，嚴重影響債權讓與之商業
    安全。(二)債權讓與之事實，未依民法第二百九十七條第一項
    規定通知債務人，就債務人而言，均不會發生損害。(三)抗告
    人係民事訴訟法第四百零一條第一項及強制執行法第四條之
    二第一項第一款之繼受人，係執行名義效力所及之人，當然
    得聲請強制執行。執行法院為非訟法院，根本無調查審認當
    事人間實體上權利義務之權限，本件原裁定逾越權限，未優
    先適用強制執行法之規定，竟準用民事訴訟法之規定，駁回
    抗告人之強制執行之聲請，侵害其權益，為此提起抗告，求
    為廢棄原裁定等語。
二、按債權之讓與，非經讓與人或受讓人通知債務人，對於債務
    人不生效力，民法第二百九十七條第一項前段定有明文。換
    言之，債權之讓與，須在債務人受讓與通知，對債務人發生
    效力後，債權受讓人始得對債務人主張債權。而債權人依強
    制執行法第四條之二規定，主張其為債權憑證之執行名義效
    力所及之人，聲請強制執行，應證明其已得對債務人主張債
    權憑證表彰之債權，即提出受讓債權及通知債務人之證明，
    此乃強制執行程序開始之要件，並非強制執行程序得否續行
    之問題，故在債務人受讓與通知之前，受讓人自不得以強制
    執行程序對債務人主張債權。且強制執行程序並未如民事訴
    訟或督促程序，須將起訴狀或聲請狀繕本送達予債務人，債
    務人無從知悉債權已讓與之事實，故債權受讓人單純提出執
    行名義及債權讓與證明書，向法院聲請強制執行之行為，尚
    難認有將債權讓與事實通知債務人之效力，縱使債權人聲請
    法院將強制執行聲請狀繕本連同查封通知、扣押命令等文書
    一併送達債務人，惟因實務上法院之囑託查封登記函、扣押
    命令均係先送達予地政機關或受扣押之第三人後，始送達債
    務人，以防止債務人脫產，故仍將形成債權讓與通知前，已
    對債務人之財產強制執行之結果，有違民法第二百九十七條
    之規定。此為最近實務上多數見解（台灣高等法院九十七年
    十二月編印，九十七年法律座談會彙編，第二三七至二五三
    頁）。
三、經查：抗告人於九十七年十一月二十五日，持台灣台南地方
    法院民國（下同）九十三年七月十四日南院慶九十一執速字
    第二九三四四號債權憑證（債權人為新豐資產管理股份有限
    公司）、讓渡書（受讓人為亞太金聯資產管理股份有限公司
    ）、債權讓與證明書（受讓人為抗告人）、都會時報影本等
    文件，聲請原裁定法院強制執行相對人乙○○在台南市議會
    之薪資、台南市農會之存款、台南市第三信用合作社之存款
    、股金，因抗告人未提出已將受讓債權之事實通知債務人之
    證明文件，對於債務人仍不生效力，已如前所述，原執行法
    院於九十七年十二月一日受理後，即於同日通知抗告人補正
    (一)新豐資產管理股份有限公司讓與亞太金聯資產管理股份有
    限公司、(二)亞太金聯資產管理股份有限公司讓與抗告人已合
    法通知相對人之證明，抗告人於同月四日收受該補正通知，
    抗告人於同月四日收受該通知，即於同月八日具狀表示，不
    願補正，迄今亦未提出已將債權讓與通知債務人之證明，其
    強制執行之聲請即不合法，原裁定駁回抗告人強制執行之聲
    請，並無不當。抗告意旨指摘原裁定為不當，求為廢棄，為
    無理由，應駁回其抗告。
四、結論：本件抗告為無理由，依民事訴訟法第四百九十五條之
    一第一項，第四百四十九條第一項、第九十五條、第七十八
    條，裁定如主文。
中    華    民    國    98    年    2    月    16    日
                  民事第二庭    審判長法  官  丁振昌
                                      法  官  李素靖
                                      法  官  吳上康
上為正本係照原本作成。
如不服本裁定，僅得於收受本裁定正本送達後10日內以適用法規
顯有錯誤為理由，向本院提出再抗告狀（須附繕本）依法應繳納
抗告費新台幣1千元，並委任律師為訴訟代理人始可再抗告。
中    華    民    國    98    年    2     月    16    日
                                      書記官  易慧玲
【附記】
民事訴訟法第495條之1第2項準用同法第466條之1第1、2項規定
：
(1)對於第二審判決上訴，上訴人應委任律師為訴訟代理人。但上
  訴人或其法定代理人具有律師資格者，不在此限。
(2)上訴人之配偶、三親等內之血親、二親等內之姻親，或上訴人
  為法人、中央或地方機關時，其所屬專任人員具有律師資格並
  經法院認為適當者，亦得為第三審訴訟代理人。
民事訴訟法第466條之2：
  上訴人無資力委任訴訟代理人者，得依訴訟救助之規定，聲請
  第三審法院為之選任律師為其訴訟代理人。


司法院資訊處製作；財團法人民間司法改革基金會備份。
